【裁判字號】    98,交上易,68
【裁判日期】    980902
【裁判案由】    業務過失傷害
【裁判全文】
臺灣高等法院高雄分院刑事判決        98年度交上易字第68號
上  訴  人
即  被  告  乙○○
上列上訴人因業務過失傷害案件，不服臺灣高雄地方法院98年度
交易字第9 號中華民國98年6 月17日第一審判決（起訴案號：臺
灣高雄地方法院檢察署97年度偵字第28093 號），提起上訴，本
院判決如下：
     主  文
上訴駁回。
     事  實
一、乙○○考領有普通小型車駕駛執照，於行為時係原井消防器
    材工程行之維修工程人員，平日駕駛車輛前往客戶維修消防
    設備，係以從事駕駛為其附隨業務之人。民國（下同）97年
    6 月11日上午7 時55分許，乙○○駕駛原井消防器材工程行
    所有之車號KS-0387 號自用小貨車沿高雄市小港區○○○路
    外側快車道由北往南方向行駛，欲前往上班地點工作，途經
    該路與立群路口時，行車方向燈光號誌已係黃燈，旋將變換
    為禁止通行之紅燈，其本應注意交岔路口車前狀況，隨時採
    取必要之安全措施，而當時天候晴、日間有自然光、路面無
    缺陷、無障礙物、視距及視角均良好，並無不能注意情事，
    詎竟為急於橫越交岔路口，而疏未注意前方路口狀況，適有
    丙○○亦騎乘車號ADE-060 號重型機車，原在立群路口停紅
    燈，在其行車方向號誌變換為綠燈時，遂沿立群路由西向東
    往前行駛，乙○○發現後閃煞不及，所駕自用小貨車右前車
    頭擦撞丙○○所騎重型機車左手把，致丙○○人車倒地，受
    有頭部外傷併顱內出血及嚴重腦水腫、顱底骨折、左鎖骨及
    左股骨骨折之傷害。乙○○於肇事後留在現場，並於犯罪未
    被發覺前，向前往現場處理之警員甲○○坦承其係肇事者，
    嗣並接受法院之裁判。
二、案經丙○○訴請臺灣高雄地方法院檢察署檢察官偵查起訴。
     理  由
壹、證據能力部分：
    按被告以外之人於審判外之陳述，雖不符刑事訴訟法第159
    條之1 至第159 條之4 之規定，而經當事人於審判程序同意
    作為證據，法院審酌該言詞陳述或書面陳述作成時之情況，
    認為適當者，亦得為證據；當事人、代理人或辯護人於法院
    調查證據時，知有第159 條第1 項不得為證據之情形，而未
    於言詞辯論終結前聲明異議者，視為有前項之同意，刑事訴
    訟法第159 條第1 項、第159 條之5 定有明文。本件判決以
    下所引用之各項證據資料，其屬於被告以外之人於審判外之
    陳述者，均據本院於調查證據程序逐一提示並告以要旨，檢
    察官、被告均知該等證據為被告以外之人之審判外陳述，惟
    均表示沒有意見，亦未於言詞辯論終結前聲明異議，本院審
    酌上開證據作成時之情況，亦無不當取供等情形，認為以之
    作為本案之證據亦屬適當，依刑事訴訟法第159 條之5 規定
    ，應有證據能力。
貳、實體部分：
一、訊據上訴人即被告乙○○（下稱被告乙○○）對於事實欄所
    載之事實，已於本院審理時坦承不諱（見本院卷第40-41 頁
    ），而其於警詢時亦供稱：「我駕車沿沿海一路外側快車道
    北向南行駛，至立群路口時北向南號誌已是黃燈，但因停不
    住，只有繼續行駛，至肇事地時，突然有部車牌號碼ADE-06
    0 號重型機車沿西向東騎來，我見狀踩煞車並向左閃，但車
    的右前車頭刮撞該重型機車的左手把而肇事，開車時速約30
    至40公里」等語（見偵(一)卷第24頁）；於檢察官偵查中亦供
    稱：「97年6 月11日上午7 時55分許，我駕車在沿海路往南
    方向行駛，在與立群路交叉口時，我駕車到路口白線時已經
    是黃燈，已無法煞車停止，所以繼續通過路口，告訴人騎機
    車從我車子的右側騎過來，我緊急煞車，但是閃避不及，當
    時我要開車去上班，我是從事消防工程業務，車上載有維修
    的工具，我要去維修時，就是開這台車去，這台車是公司的
    車」等語（見偵(一)卷第36頁），核與證人即告訴人丙○○於
    檢察官偵查中證稱：「當天早上7 點多，我騎機車從住家出
    門，有戴安全帽，原本我是行駛在立群路上往東方向，我當
    時是在沿海一路與立群路口機車停等線等紅燈，我看到綠燈
    亮後，我有起步騎出去，之後的事情我就不清楚了，我不知
    道如何被撞的，我醒來時人就在醫院了」等語相符（見偵(一)
    卷第37頁）。再者，告訴人丙○○確受有如事實欄所載傷害
    之事實，亦有有高雄市政府小港醫院所出具之診斷證明書、
    高雄市小港醫院97年12月17日函在卷可憑（見偵(一)卷第13、
    13之1 頁、原審(一)卷第20頁）在卷可憑；此外，復有道路交
    通事故現場圖、道路交通事故調查報告表(一)、(二)、道路交通
    事故照片14張、光碟1 片及照片8 張在卷可資佐證，被告乙○○上開自白與事實相符，堪可採信。
二、按行車管制號誌之圓形黃燈係用以警告車輛駕駛人及行人，
    表示紅色燈號即將顯示，屆時將失去通行權，車輛面對圓形
    紅燈表示禁止通行，不得超越停止線或進入路口；又汽車行
    駛時，駕駛人應注意車前狀況，並隨時採取必要之安全措施
    ，道路交通標誌標線號誌設置規則第206 條、道路交通安全
    規則第94條第3 項分別定有明文。被告乙○○既考領有合格
    駕照，對於上開規定自應知之甚明。依上開附道路交通事故
    現場圖、道路交通事故調查報告表(一)、(二)及現場照片暨原審
    法院到現場勘驗結果：立群路與沿海一路斜向交岔路口，由
    事故現場圖的位置到穿越對向斑馬線之距離為70公尺（見
    原審(二)卷第62頁勘驗筆錄及偵(一)卷第21頁事故現場圖）。依
    被告乙○○於警詢時所述時速30至40公里計算（每秒行駛約
    8.33至11.11 公尺），須6.3 至8.4 秒始能通過該路口，而
    上開路口黃燈亮起到紅燈約為3.7 至4 秒，至立群路方向綠
    燈亮起約5.9 秒，有原審法院勘驗筆錄在卷可憑。是依被告
    乙○○當時車速顯不足以在立群路方向綠燈亮起前即完全通
    過該交岔路口。參以被告乙○○於警詢時供承：「至立群路
    口《停止線，北向南》時，北向南號誌已是黃燈」等語（見
    偵(一)卷第24頁）；於檢察官偵訊中供稱：「我駕車到路口白
    線時已經是黃燈」等語（見偵(一)卷第36頁）；於原審審理時
    供稱：「在過中線時已看到其行車方向燈號已變換成紅燈」
    等語（見原審(二)卷第93頁），足徵被告乙○○所駕自用小貨
    車在尚未駛越交岔路口時，其行車方向號誌應已變換為紅燈
    ，告訴人丙○○機車行車方向已變換為綠燈。又告訴人丙○○於車禍發生當日係在高雄市○○○路與立群路口停等紅燈
    ，於看到綠燈亮後起步騎入交岔路口，此經證人即告訴人丙○○於檢察官偵查中結證在卷（見偵(一)卷第37頁），倘告訴
    人丙○○於事發當時確有闖紅燈之情事，衡情被告乙○○於
    車禍發生後理當有所主張或抗辯，惟被告乙○○於警、偵訊
    時供述，均未主張告訴人有闖紅燈之情事（見偵(一)卷第24、
    35-37 頁），佐以告訴人既已在立群路停等紅燈，而沿海一
    路路寬甚距，有卷附道路交通事故現場圖及照片可在卷可憑
    ，案發當時係上午近上班時間，車流量少，衡諸常情，告訴
    人丙○○應無強行闖紅燈之理，因此，證人丙○○上開證述
    應屬可信。是本件肇事經過應係被告乙○○駕駛自用小貨車
    沿高雄市小港區○○○路外側快車道行駛，途經該路與立群
    路口時，行車方向號誌已轉換為黃燈始駛入交岔路口，惟駛
    至交岔路口中央尚未駛出交岔路口時，號誌已變換為紅燈，
    告訴人丙○○亦係於其行車方向變換為綠燈始啟動駛入交岔
    路口，雙方均駛至交岔路口內時，為疏未注意車前狀況之被
    告乙○○所駕自用小貨車右前車頭擦撞，致告訴人丙○○人
    車倒地受傷。又被告乙○○駛入交岔路口之時，行車燈號雖
    係黃燈，尚未變換為禁止通行之紅燈，惟其明知黃燈僅係短
    暫警示，號誌旋即將轉換為紅燈，則其應注意車前交岔路口
    之車況、路況距離，是否足以令其安全通過駛越交岔路口，
    不宜因急於號誌變換前駛越而貿然繼續行進，且在尚未完全
    通過交岔路口前，號誌已變更為禁止通行之紅燈，自應特別
    注意交岔路口內之車前狀況，隨時採取必要之安全措施，謹
    慎行車以防止事故之發生，而當時天候晴、日間有自然光線
    、路面無缺陷、無障礙物、視距良好等情況，有道路交通事
    故調查報告表(一)在卷可憑，亦無不能注意情事，竟為急於駛
    越交岔路口，疏未注意前方路口狀況，致發現時已閃避及煞
    車不及以致肇事，被告乙○○駕駛行為有有過失至為顯然，
    且被告乙○○於本院審理時亦坦承有過失（見本院交上易卷
    第41頁）。告訴人丙○○所受頭部外傷並顱內出血及嚴重腦
    水腫、顱底骨折等傷害，既係因被告乙○○之不當駕駛行為
    所造成，則被告乙○○之行為與告訴人丙○○所受傷害自有
    相當因果關係。
三、證人丁○○於原審審理時雖證稱：「行經沿海一路與立群路
    交岔路口時，看到綠燈轉換為黃燈，看到時是在十字路口停
    止線，車頭已經越過，是看到對面車道的號誌，黃燈過去沒
    多久，就看到被害人已經在車門旁邊」云云。惟證人丁○○
    上開所證述，核與被告於乙○○於原審審理時所述：其在過
    中線（即尚未通過路口）時即已看到行車方向燈號已變換成
    紅燈等情不符，且證人丁○○於原審亦證稱：記不清楚事故
    發生當日何時搭乘被告乙○○所駕車輛等語，於接受檢察官
    詰問其於為作證當日搭乘他人所駕車輛時有無經過中正一路
    與市○○路○○路口時，亦表示沒有注意，顯見證人丁○○
    之記憶力並非極佳及搭乘車輛時亦非特別注意他人駕車之行
    車動向，是其上開所證是否可信，即非無疑。再者，證人丁○○於原審審理時復證稱：「我看到她時已經在我的旁邊，
    就撞過來」等語，惟證人丁○○既坐於副駕駛座，且事故發
    生時若果有特別注意車前狀況，又豈會未能發現在立群路口
    停等紅燈之告訴人及從自小客車右前方接近的告訴人所騎機
    車，堪認證人丁○○上開證述，為迴護被告乙○○之詞，尚
    非可採。又告訴人係信賴其行車方向已變換為綠燈後始騎車
    前進駛入交岔路口後，遭被告乙○○所駕自用小貨車右前車
    頭擦撞其所騎機車左手把（見偵(一)卷第24頁），尚難認其就
    本件交通事故之發生與有過失。
四、按刑法第10條第4 項第6 款所謂其他於身體或健康有重大不
    治或難治之傷害，係指傷害重大，且不能治療或難於治療者
    而言，故傷害雖屬不治或難治，如於人之身體或健康無重大
    影響者，仍非本款所稱之重傷。又毀敗一肢以上之機能，既
    設有專款規定，則傷害四肢之重傷，自以有被毀敗（依修正
    後即現行刑法第10條第4 項規定尚包括「嚴重減損」）之情
    形為限，刑法第10條第4 項第6 款所規定其他於身體或健康
    有重大不治或難治之傷害，即不包括傷害四肢在內（最高法
    院29年上字第685 號、30年上字第445 號判例意旨參照）。
    本件經原審法院向高雄市小港醫院函詢告訴人丙○○因傷至
    高雄市小港醫院就醫，其所受傷勢之後情形如何？回函略以
    ：丙○○於97年11月28日外科門診複診，意識清楚，左腳踝
    肌力4 分，其餘肢體肌力5 分，並無毀敗或嚴重減損一肢以
    上之機能，有高雄市立小港醫院97年12月17日函在卷可稽（
    見原審(一)卷第20、21頁），是告訴人丙○○肢體機能並無毀
    敗或嚴重減損，與刑法第10條第4 項第4 款毀敗或嚴重減損
    一肢以上之機能的重傷要件有間。又告訴人丙○○經手術治
    療後，既意識清楚，亦無不能行走之情，自難認因本件車禍
    造成之傷害已達不能治療或難以治療之重傷程度，是檢察官
    認被告乙○○係犯業務過失致重傷罪，尚有未洽。綜上所述
    ，本案事證明確，被告乙○○有事實欄所載業務過失傷害犯
    行堪以認定。
五、被告乙○○為原井消防器材工程行之維修工程人員，平日以
    維修消防設備為業，駕駛車輛為其前往客戶維修消防設備，
    此經其於本院審理時自承在卷，是其係以從事駕駛為其附隨
    業務之人，核其於前往上班途中駕車肇事致人受傷所為，係
    犯刑法第284 條第2 項前段之業務過失傷害罪。公訴人認係
    犯刑法第284 條第2 項後段之業務過失致人重傷罪，尚有未
    洽，惟其基本社會事實既係同一，自應變更起訴法條而為審
    理判決。被告於肇事後警方尚不知何人犯罪前，留在現場，
    並向據報前往處理之員警甲○○坦承肇事，此經證人即警員
    甲○○於本院審理時證述在卷，嗣又接受法院之裁判，所為
    合於刑法自首之要件，爰依刑法第62條之規定減輕其刑。
六、原審因認被告乙○○犯罪事證明確，而適用刑法第284 條第
    2 項、第62條之規定，審酌被告乙○○前無犯罪前科紀錄，
    有臺灣高等法院被告全國前案紀錄表1 份在卷可稽，素行良
    好，其因有事實欄所載過失致告訴人受有頭部外傷併顱內出
    血及嚴重腦水腫、顱底骨折、左鎖骨及左股骨骨折之傷害，
    告訴人並因而須住院及進行開顱併顱內血腫清除手術及左鎖
    骨、左股骨固定手術，所生危害嚴重，雖有與告訴代理人洽
    談和解事宜，然因經濟能力等情迄未能與告訴人達成和解，
    僅給付告訴人新臺幣2 萬元，暨被告乙○○之智識程度、生
    活狀況暨公訴人對本案科刑範圍之意見等一切情狀，復考量
    被告所犯罪名之法定刑範圍及被告符合自首減輕其刑規定等
    情，認公訴人求處被告乙○○有期徒刑1 年，稍嫌過重，酌
    情量處有期徒刑6 月，並依刑法第41條第1 項之規定諭知如
    易科罰金以新台幣1000元折算1 日。經核原判決認事用法並
    無違誤，量刑亦稱允當，被告乙○○上訴意旨以告訴人亦有
    疏失，其亦有心賠償告訴人等語，指摘原判決不當；惟被告
    乙○○迄未賠償告訴人丙○○所受損害，亦未取得其諒解，
    且告訴人丙○○就本件車禍之發生並無疏失，已如前述，被
    告乙○○執上開事由指摘原原判決不當，為無理由，應予駁
    回。
據上論斷，應依刑事訴訟法第368 條，判決如主文。
本案經檢察官李門騫到庭執行職務。
中    華    民    國    98    年    9     月    2     日
                   刑事第四庭   審判長法  官  蕭權閔
                                      法  官  陳吉雄
                                      法  官  李嘉興
以上正本證明與原本無異。
不得上訴。
中    華    民    國    98    年    9     月    2     日
                                      書記官  郭榮芳
附錄本判決論罪科刑法條：
刑法第284條
因過失傷害人者，處6 月以下有期徒刑、拘役或5 百元以下罰金
，致重傷者，處1 年以下有期徒刑、拘役或5 百元以下罰金。
從事業務之人，因業務上之過失傷害人者，處1 年以下有期徒刑
、拘役或1 千元以下罰金，致重傷者，處3 年以下有期徒刑、拘
役或2 千元以下罰金。


司法院資訊處製作；財團法人民間司法改革基金會備份。
